【裁判字號】    98,上易,1842
【裁判日期】    981007
【裁判案由】    傷害等
【裁判全文】
臺灣高等法院刑事判決                98年度上易字第1842號
上  訴  人
即  被  告  甲○○
                    原住臺北市.
輔  佐  人  卓威翰
上列上訴人因傷害等案件，不服臺灣臺北地方法院98年度易字第
691 號，中華民國98年6 月16日第一審判決（起訴案號：臺灣臺
北地方法院檢察署98年度偵字第2265號），提起上訴，本院判決
如下：
    主  文
上訴駁回。
    事  實
一、甲○○於民國（下同）97年12月5 日（週五）上午10時許，
    將其所駕駛車牌號碼031-EH號計程車，違規停放在路旁立有
    「P 貨車裝卸時間週一至週六Mon ～Sat 07:00-20:00 每次
    30元」等字樣之標誌、路面繪有「07-20 貨車裝卸區」等白
    色字樣並劃有藍色標線之臺北市○○區○○路6 號前「貨車
    裝卸專用停車區」，將引擎熄火並離開該處。於同日上午10
    時30分許，適執行上開路段違規停放車輛之取締拖吊勤務之
    臺北市政府警察局交通大隊直屬二分隊警察乙○○帶同交通
    助理人員即成功保管場技工黃松江、拖吊車司機林文和行經
    該處，見車牌號碼031-EH號計程車違規停放在上開「貨車裝
    卸專用停車區」且駕駛人已不在車內，遂由執勤員警乙○○
    在該車輛車門四周及後行李箱黏貼載明日期及其蓋章之封條
    ，並指揮技工黃松江在地面書寫被拖吊車輛之車號、移置保
    管場及保管場電話號碼，且完成相關照相採證工作後，指揮
    拖吊車司機林文和將031-EH號計程車拖吊移置至臺北市○○
    區○○路1 段53號成功保管場，乙○○與黃松江便離開該現
    場繼續執行違規停放車輛之取締拖吊勤務。嗣於同日上午10
    時34分許，林文和駕駛拖吊車拖吊031-EH號計程車前往成功
    保管場途中，行經臺北市○○區○○路48號前遇紅燈而暫停
    於該處，甲○○見狀為阻止031-EH號計程車被執行拖吊移置
    至保管場，竟上前撕毀031-EH號計程車左前門由執勤員警乙
    ○○所黏貼之封條，並打開左前車門，坐入駕駛座後關門，
    且將所有車門鎖上（所涉損壞公務員所施封印標示及違背其
    效力罪部分，未經檢察官起訴），林文和遂通知執勤員警乙
    ○○到場處理。乙○○到場後，請甲○○下車，詎甲○○不
    予理會，竟於乙○○及交通助理人員依法執行職務之際，基
    於當場侮辱公務員之犯意，在車上接續以「土匪」、「賊仔
    」等言詞，當場辱罵執勤員警及交通助理人員（所涉於公務
    員依法執行職務時當場侮辱罪，未經檢察官起訴），乙○○
    遂通報請求派員支援，於其他支援警力到場後，合力將031-
    EH號車門打開，詎甲○○竟另基於妨害公務及傷害之犯意，
    接續對執勤員警恫稱：「我要死給你們看」等語6 次，並緊
    握方向盤拒絕下車，復於執勤員警乙○○上前以右手抓住甲
    ○○右手腕，與其他兩名員警合力將甲○○雙手拉離方向盤
    時，甲○○縮回其右手腕將乙○○右手帶至其面前，張口咬
    乙○○右手食指一口，以此方式對於公務員依法執行職務時
    施強暴、脅迫，使乙○○受有右手食指淺層外傷之傷害。
二、案經乙○○訴由臺北市政府警察局信義分局報請臺灣臺北地
    方法院檢察署檢察官偵查起訴。
    理  由
壹、程序方面：
    按被告以外之人於審判外之陳述，雖不符刑事訴訟法第159
    條之1 至第159 條之4 之規定，而經當事人於審判程序同意
    作為證據，法院審酌該言詞陳述或書面陳述作成時之情況，
    認為適當者，亦得為證據；當事人、代理人或辯護人於法院
    調查證據時，知有刑事訴訟法第159 條第1 項不得為證據之
    情形，而未於言詞辯論終結前聲明異議者，視為有前項之同
    意，刑事訴訟法第159 條之1 、第159 條之5 第1 項、第2
    項分別定有明文。經查，本判決下列所引用之被告以外之人
    於審判外之陳述或非供述證據，檢察官、被告及其輔佐人於
    原審及本院言詞辯論終結前均未聲明異議，本院審酌上開證
    據資料製作時較無人情施壓或干擾，亦無不當取供，及證明
    力明顯過低之瑕疵，認以之作為證據應屬適當，故揆諸前開
    規定，認前揭證據資料有證據能力，合先敘明。
貳、實體方面：
一、訊據被告甲○○固坦承有於97年12月5 日上午10時34分許，
    在臺北市○○區○○路48號前，因見其所駕駛之車牌號碼03
    1-EH號計程車遭拖吊，其上前攔阻並坐入車內，執勤員警請
    其下車及其拒絕下車等事實，惟矢口否認有何妨害公務及傷
    害等犯行，辯稱：伊請警察將計程車從拖吊車上卸下來，伊
    對警察說可以開單，但把車子放下來，惟警察不答應，並說
    要法辦伊，後來有很多穿制服的警察來撬開伊之車門，並抓
    住伊之四肢，要將伊拉下車，伊有掙扎，在警員乙○○伸手
    進來要抓伊時，伊有轉頭過去，但沒有咬他的手指，伊被拉
    下車後即被警察制伏在地，身上並受有多處傷害云云。經查
    ：
（一）被告確有於97年12月5 日上午10時許，將其所駕駛之車牌
      號碼031-EH號計程車停放在臺北市○○區○○路6 號前之
      「貨車裝卸專用停車區」，並為阻止拖吊車將其車輛拖往
      保管場，而在臺北市○○區○○路48號前上前阻止等事實
      ，迭為被告所坦認，並據證人即執勤員警乙○○於原審審
      理時、證人即成功場技工黃松江、司機林文和於警詢時證
      述綦詳，是被告有違規停車行為及在臺北市○○區○○路
      48號前上前阻止拖吊車等情甚明。
（二）又被告如何於97年12月5 日上午10時34分許，在臺北市○
      ○區○○路48號前，趁拖吊其所駕駛車號碼031-EH號計程
      車之拖吊車在該處停等紅燈之際，上前撕毀031-EH號計程
      車左前門封條開門上車，坐入駕駛座後關門且將所有車門
      鎖上，執勤員乙○○接獲拖吊車司機林文和通報到場處理
      ，請被告下車，被告不予理會，在車上接續以「土匪」、
      「賊仔」等言詞，當場辱罵執勤員警及交通助理人員，經
      乙○○通報請求派員支援，於其他支援警力及技工到場後
      ，合力將031-EH號車門打開，詎被告竟在車內接續對執勤
      員警恫稱：「我要死給你們看」等語，並緊握方向盤拒絕
      下車，復於員警乙○○上前以右手抓住甲○○右前臂，與
      其他兩名員警合力將被告雙手拉離方向盤時，甲○○縮回
      其右前臂將乙○○右手帶至其面前，張口咬乙○○右手食
      指一口，使乙○○受有右手食指淺層外傷之傷害等情，亦
      據證人乙○○於警詢、檢察官訊問及原審審理時證述歷歷
      ，並經現場目擊證人即拖吊車司機林文和於警詢時證述：
      在將031-EH號計程車拖回成功保管場路上，約於10時34分
      許，在臺北市○○區○○路48號前等紅燈時，被告上前撕
      毀031-EH號計程車上扣停封條上車並將車門鎖上，當時伊
      在車外勸被告並請其下車，但被告都不理會，所以伊通知
      警員乙○○前來處理，當警員乙○○到現場時就立即告知
      被告其行為已構成妨害公務並請其馬上下車，被告不但不
      理會，還罵警員「土匪」、「小偷」，態度強硬不願下車
      ，之後警員立即請信義分局警員前來協助，當信義分局之
      警員到現場時即告知被告若不配合將以妨害公務帶回偵辦
      ，但被告一樣不聽勸告也不配合，所以警員請伊通知拖吊
      司機黃松江來開啟車門，在技工到達現場後，信義分局警
      員再告知被告若不配合將使用強制力排除障礙，被告依然
      不聽勸阻，所以警員告知權利開啟車門，在開啟車門之過
      程中，被告相當抗拒，不但不願下車，且雙手緊握方向盤
      堅拒下車，最後在交通員警及信義分局員警合力下將被告
      拉下車並上手銬帶進警車返回警局等情明確；另證人即成
      功保管場技工黃松江於警詢時亦證述：伊到臺北市○○區
      ○○路48號現場時，警員乙○○請被告馬上下車，被告不
      理會，且以「土匪」、「小偷」等語辱罵警員，嗣於信義
      分局警員到場時，被告仍不聽勸告，也不配合，信義分局
      警員告知被告若不配合將使用強制力排除障礙後，開始開
      啟車門，在開啟車門過程中，被告不願下車且雙手緊握方
      向盤等情綦詳，復有案發當時現場攝錄之錄影光碟及翻拍
      照片等件附卷可稽。
（三）又上開現場錄影光碟經原審於98年5 月20日當庭勘驗結果
      ：(1)影片m0v066影片：畫面顯示被告坐在被拖吊的計程車
      內駕駛座上，該計程車左前車門警員所貼藍色封條中間已
      經被撕裂，左後車門上的藍色封條是完整貼在車門及車身
      上。(2)影片m0v068影片：於影片1 分09秒時，攝得被告從
      窗內對車外執勤公務員大罵「土匪」（台語）3 次；於影
      片1 分37秒，攝得被告右前車門被打開，被告在車門打開
      後對外辱罵「賊仔」（台語）2 次，「我要死給你們看」
      3 次（台語），「看你們是人，還是土匪」（台語），「
      我要死給你們看」（台語），「我要死給你們看」（台語
      ）2 次；於影片2 分0 秒之後，攝得被告以台語稱「要在
      警察面前死給你們看」，「試試看」等語，並攝得警察將
      計程車左前車門打開，被告雙手緊握方向盤，1 名警員伸
      手拉被告左手，要解開被告握住方向盤的左手，被告以台
      語稱「我為何要下車」，警察告知被告權利，被告稱「我
      為什麼要被逮捕」，並左手握住方向盤，警察稱「妨害公
      務」，有1 名警員以雙手握住被告左手臂下方，被告稱「
      車子是我的，妨害什麼公務」，並伸右手握住方向盤，畫
      面中被告右側有另1 名穿藍色上衣的男子伸手抓住被告右
      前臂，另1 名警員伸左手握住被告右手腕處，警察伸出左
      手拔下方向盤上面的鑰匙，被告趁機將右手收回，順勢將
      握住其右手腕之該名警員右手帶至其面前，張口咬警察右
      手，該名警察稱：「你咬我是不是，傷害」，被告又將右
      手放回方向盤上，畫面中，車外警員及身穿藍色上衣男子
      以雙手去拉被告右手，合力將被告右手拉離開方向盤，此
      時車外有2 名警員，1 名上前扣手銬，其中1 名警員拿出
      手銬，拉住被告左手腕，要上手銬，另1 名警員上前將被
      告的左大腿抬出車外，被告以台語稱「看這是什麼政府，
      看你們這些土匪」、「土匪」，此時車外共有3 名警員上
      前抬被告，被告的左手仍然握住方向盤，後來被告的左手
      被解開，被告被拉出車外，面朝上，身體滑落到地上，是
      3 名警員上前要將倒在地上的被告上手銬，被告抗拒，以
      他的左手握住手銬右手的扣環，後來警察將之翻成面朝下
      ，有2 名警員壓制被告在地上，要將被告伸在頭前已上手
      銬的左手拉至背後，再將其右手上手銬，但被告仍抗拒不
      從，以其左手繼續握住右手銬扣環，嗣經警察解開，被告
      仍不從，躺在地上屈身臉朝下，3 名警員中1 人壓在被告
      背上，另2 名警員合力將被告左手拉至左後腰際，被告仍
      然掙扎不從。嗣於影片6 分27秒時，攝得警方用手銬扣住
      被告右手，警員起身，將被告帶上車，而被告右前額有2
      處破皮流血，於影片6 分58秒，攝得警員要將被告帶上警
      車時，被告抗拒上車，其中1 名警員伸手護住被告頭部，
      於影片7 分18秒時，由3 名警員合力將被告送入車內等情
      ，有勘驗筆錄附卷可稽，且為被告及其輔佐人所不爭執。
（四）告訴人乙○○因遭被告咬其右手食指，因此受有右手食指
      淺層外傷之傷害等情，亦有臺北醫學大學附設醫院診斷證
      明書在卷可憑。
（五）再者，事發當時告訴人係穿著警察制服等情，業經原審勘
      驗當日錄影光碟查明屬實，且為被告所是認。
（六）按違規停放之車輛執行拖吊尚未移動前，如駕駛人到達現
      場，執勤員警應請其出非駕駛執照、行車執照，查核無誤
      後，即指示停止拖吊，當場舉發，並責令駛離，固為臺北
      市政府警察局管理違規停放車輛拖吊及保管作業規定第2
      點（四）3.前段所明定，然被拖吊車輛如已移動，即不得
      依駕駛人之請求停止拖吊，且拖吊車應將拖吊之違規車輛
      妥善移置至保管場，移置途中嚴禁隨車搭載領車人，亦為
      同規定第2 點（四）3.中段及第3 點（四）定有明文。查
      本件被告所駕駛之車牌號碼031-EH號計程車已經從違規停
      放地點即臺北市○○區○○路6 號移動至同路48號前，被
      告始出現，依照上開臺北市政府警察局管理違規停放車輛
      拖吊及保管作業規定，被拖吊車輛既已移動，即不得依被
      告之請求而停止拖吊，且於移置途中隨車搭載被告亦為法
      令所禁止。另依警察職權行使法第2 條第2 項規定，警察
      職權，係指警察為達成其法定任務，於執行職務時，依法
      採取查證身分、鑑識身分、蒐集資料、通知、管束、驅離
      、直接強制、物之扣留、保管、變賣、拍賣、銷毀、使用
      、處置、限制使用、進入住宅、建築物、公共場所、公眾
      得出入場所或其他必要之公權力之具體措施。本件被告於
      上開時、地，損壞扣車封條、違背其效力並違反臺北市政
      府警察局管理違規停放車輛拖吊及保管作業規定，告訴人
      將被告自被拖吊車輛中予以強制排除，核屬依法執行警察
      職務之行為，至公務員執行職務時，實質上是否有違法或
      不當情事，當事人本得另行循由合法程序以資救濟，要非
      即得以公務員非依法執行職務為由，而得對客觀上依法執
      行職務之公務員施以強暴或脅迫，是縱被告主觀上認警員
      行為有所異議，其自得另依法尋求救濟，非可任意自力救
      濟，甚且以強暴、脅迫或當場侮辱之方法，妨害公務員依
      法執行職務。
（七）綜上所述，被告所辯顯為畏罪卸責之詞，不足採信。本件
      事證明確，被告犯行洵堪認定，應依法論科。
二、核被告所為，係犯刑法第135 條第1 項之對於公務員依法執
    行職務時當場施強暴脅迫罪，及同法第277 條第1 項之傷害
    罪。被告以一行為觸犯上開對於公務員依法執行職務時施強
    暴脅迫及傷害罪，為想像競合犯，應依刑法第55條規定從一
    重以傷害罪處斷。
三、原審認被告罪證明確，因而依刑法第135 條第1 項、第277
    條第1 項、第55條、第41條第1 項前段之規定，並審酌被告
    於警員依法執行職務時，當場施強暴脅迫妨礙警員勤務之執
    行，所為已造成警員執勤時人身之安全威脅，並損及公務員
    執行職務之尊嚴，犯罪後又未能坦承犯行，毫無悔意，暨被
    告之犯罪動機、目的、手段等一切情狀，量處被告有期徒刑
    3 月，並諭知易科罰金之折算標準。並說明被告所犯刑法第
    139 條之損壞公務員所施封印標示及違背其效力罪及同法第
    140 條之於公務員依法執行職務時當場侮辱罪部分，雖經蒞
    庭檢察官於原審98年5 月20日審理時追加上開法條，並認被
    告係以一行為觸犯刑法第135 條第1 項、第277 條第1 項、
    第139 條、第140 條等罪，為想像競合犯，惟該部分核與本
    件已起訴之傷害罪、妨害公務罪間，犯意各別，行為互殊，
    罪名不同，公訴人並未追加起訴事實，且起訴書就此部分犯
    行並未於犯罪事實欄內記載，自無從併與審理。其認事用法
    ，並無違誤，量刑亦稱妥適，被告上訴意旨，仍執前詞否認
    犯罪，並無理由，應駁回之。
據上論斷，應依刑事訴訟法第368條，判決如主文。
本案經檢察官洪泰文到庭執行職務。
中    華    民    國    98    年    10    月    7     日
                  刑事第十四庭審判長法  官  陳志洋
                                    法  官  梁耀鑌
                                    法  官  謝靜恒
以上正本證明與原本無異。
不得上訴。
                                    書記官  陳珮茹
中    華    民    國    98    年    10    月    7     日
附錄：本案論罪科刑法條全文
刑法第135條第1項
對於公務員依法執行職務時，施強暴脅迫者，處3 年以下有期徒
刑、拘役或300 元以下罰金。
刑法第277條第1項
傷害人之身體或健康者，處3 年以下有期徒刑、拘役或1,000 元
以下罰金。


司法院資訊處製作；財團法人民間司法改革基金會備份。
